臺灣高等法院刑事裁定
110年度抗字第1701號
抗  告  人  
即  受刑人  蔡以謙



上列抗告人因聲請定其應執行刑案件，不服臺灣桃園地方法院，
中華民國110年10月1日裁定（110年度聲字第2647號），提起抗
告，本院裁定如下：
    主  文
抗告駁回。                                              
    理  由
一、原裁定意旨略以：抗告人即受刑人蔡以謙（下稱受刑人）犯
    如原裁定附表（下稱附表）所示之罪，先後經臺灣橋頭地方
    法院、臺灣高等法院臺中分院、臺灣高等法院臺南分院、臺
    灣高雄地方法院及原審法院判處如附表所示之刑，均經分別
    確定在案，有各該刑事判決書、本院被告前案紀錄表附卷可
    稽。又受刑人所犯如附表編號2至18所示之罪，均係於如附
    表編號1所示判決確定日即民國108年5月9日前為之，且以原
    審法院為該案犯罪事實最後判決之法院，復審酌本案各行為
    所侵害法益之專屬性或同一性、數罪對法益侵害之加重效應
    、罪數所反應之被告人格特性等為綜合判斷，本院定應執行
    刑，除不得逾越刑法第51條第5款所定法律之外部界限（即
    不得重於附表編號1至18所示各罪之總和〈已逾30年〉），亦
    應受內部界限之拘束（即不得重於附表編號1至13所定之應
    執行有期徒刑4年1月、附表編號14至16所定之應執行有期徒
    刑2年、附表編號17、18所定之應執行有期徒刑3 年6月，加
    計總和為9年7月）。茲檢察官聲請就附表所示之罪定其應執
    行之刑，經原審審核後認其聲請於法有據，應予准許，並斟
    酌受刑人於原審訊問時所陳述之意見（見原審卷第35至39頁
    ），爰定其應執行有期徒刑8年，並援引「臺灣桃園地方檢
    察署受刑人蔡以謙定應執行刑案件一覽表」資為附表等語。
二、抗告意旨略以：受刑人所犯車手行為，都在107年1月30日至
    同年2月5日所為，屬同一案件，其主動積極配合調查，在監
    所內表現良好，已深感痛悔，且經多次開庭，其均坦承所犯
    錯誤，亦與大多數被害人達成和解，懇請撤銷原裁定，更為
    適當之裁定云云。
三、按裁判確定前犯數罪者，除有刑法第50條第1項但書各款情
    形，應由受刑人請求檢察官聲請定應執行刑外，依第51條規
    定併合處罰之，刑法第50條第1項、第53條分別定有明文。
    又按法律上屬於自由裁量之事項，有其外部性界限及內部性
    界限，並非概無拘束，依據法律之具體規定，法院應在其範
    圍選擇為適當之裁判者，為外部性界限；而法院為裁判時，
    應考量法律之目的，及法律秩序之理念所在者，為內部性界
    限，法院為裁判時，二者均不得有所逾越（最高法院80年台
    非字第473號判例參照）。次按數罪併罰，分別宣告多數有
    期徒刑者，於各刑中之最長期以上，各刑合併之刑期以下，
    定其刑期，但不得逾30年，刑法第51條第5款定有明文；此
    乃因刑罰之科處，應以行為人之責任為基礎，考量人之生命
    有限，刑罰對被告造成之痛苦程度，係以刑度增加而生加乘
    效果，而非等比方式增加，如以實質累加方式執行，刑責恐
    將偏重過苛，不符現代刑事政策及刑罰之社會功能，故透過
    定應執行刑程序，採限制加重原則，授權法官綜合斟酌被告
    犯罪行為之不法與罪責程度、各罪彼此間之關聯性（例如數
    罪犯罪時間、空間、各行為所侵害法益之專屬性或同一性、
    數罪對法益侵害之加重效應等）、數罪所反應被告人格特性
    與傾向、對被告施以矯正之必要性等，妥適裁量最終具體應
    實現之刑罰，以符罪責相當之要求。又數罪併罰之定應執行
    之刑，係出於刑罰經濟與責罰相當之考量，並非予以犯罪行
    為人或受刑人不當之利益，為一種特別的量刑過程，倘法院
    於審酌個案具體情節，裁量定應執行之刑時，並未違背刑法
    第51條各款或刑事訴訟法第370條第3項等所定之方法或範圍
    （即法律之外部性界限），亦無明顯違背公平、比例原則或
    整體法律秩序之理念及法律規範之目的（即法律之內部性界
    限）者，即屬其裁量權合法行使之範疇，不得任意指為違法
    或不當（最高法院108年度台抗字第89號裁定意旨參照）。
四、經查：本件受刑人犯如附表所示之罪，均經分別確定在案，
    因合於數罪併罰，原審於各宣告刑中之最長期（有期徒刑1
    年4月）以上，於附表編號1至18所示之刑期（有期徒刑1年
    、1年、1年、1年、1年、1年1月、1年1月、8月、8月、10月
    、9月、7月、1年2月、1年〈判6次〉、1年1月〈判6次〉、1年2
    月〈判2次〉、1年2月〈判3次〉、1年4月〈判2次〉）等各刑合併
    之刑期（合計為有期徒刑32年10月）以下；再參以受刑人犯
    如⑴附表編號1至13所示之罪，前曾經本院臺中分院以110年
    度聲字第1585號裁定定其應執行有期徒刑4年1月確定，⑵附
    表編號14至16所示之罪（共14罪），前曾經臺灣高雄地方法
    院以109年度審訴字第1169號判決併定其應執行有期徒刑2年
    確定，⑶附表編號17至18所示之罪（共5罪），前曾經臺灣桃
    園地方法院以109年度審訴字第359號判決併定其應執行有期
    徒刑3年6月確定，是法院再為更定應執行刑時，自應受上開
    裁判所定其應執行刑加計其他裁判所處刑期之內部界限（即
    4年1月＋2年＋3年6月＝9年7月）所拘束。從而，原裁定就受刑
    人犯如附表所示各罪，定其應執行有期徒刑8年，既在外部
    性界限（即附表所示各罪刑期合計為32年10月）之範圍內，
    亦未逾越內部性界限暨前開合計之刑度（9年7月），且原審
    並斟酌受刑人於原審訊問時所陳述之意見後予以適度減輕之
    刑罰折扣，核屬原審定刑裁量權之行使，亦未悖於法律秩序
    之理念，符合法規範之目的。又審酌受刑人犯如附表所示各
    罪，均為加重詐欺取財罪，屬危害個人、財產或社會法益，
    是其所為本難輕縱，且以受刑人犯罪整體歷程觀之，犯罪時
    間亦有間隔，顯見其守法意識薄弱、自我約束能力不佳，兼
    衡受刑人其犯數罪所反映的人格特性、犯罪類型、所侵犯者
    於併合處罰時，其責任非難重複之程度、實現刑罰經濟的功
    能等總體情狀綜合判斷，核原裁定裁量時所斟酌之事由，已
    審酌被告所犯附表編號1至18所示之罪所侵害法益之專屬性
    或同一性、數罪對法益侵害之加重效應、罪數所反應之被告
    人格特性等為綜合判斷，及就定應執行刑之裁量權行使，在
    內、外部界限之間暨斟酌受刑人於原審訊問時所陳述之意見
    ，將附表編號1至18所示之罪定其應執行為有期徒刑8年，已
    屬大幅減輕受刑人之刑期，難謂有何違背罪責相當、重複評
    價禁止原則及裁量濫用之情事，亦無違反比例、平等原則、
    罪刑相當原則及責任遞減原則，或認與社會法律情感相違之
    情，對受刑人顯然無過重之情，受刑人認其所犯均係在同一
    期間所為，犯後已坦承錯誤，與多數被害人達成和解，請求
    撤銷原判決更為適當之裁定云云，惟此業經各案件中法院審
    酌而量以適當之刑，並經原審法院審酌後合併定刑，業如上
    述，其抗告為無理由，應予駁回。
據上論斷，應依刑事訴訟法第412 條，裁定如主文。
中　　華　　民　　國　　110 　年　　11　　月　　8 　　日
                  刑事第十七庭  審判長法　官  鄭水銓
                                      法　官  黃雅芬
                                      法　官  沈君玲
以上正本證明與原本無異。
如不服本裁定，應於收受送達後五日內向本院提出抗告狀。
                                      書記官  曾彥碩
中　　華　　民　　國　　110 　年　　11　　月　　8 　　日